
***
  ## Practico 1: Entregar un Rmd donde se encuentren todos los vuelos que:
  
- Que arribaron con un retraso de mas de dos horas.
- Volaron hacia Houston (IAH o HOU)
- Fueron operados por United, American o Delta.
- Salieron en Verano (Julio, Agosto y Septiembre)
- Arrivaron mas de dos horas tarde, pero salieron bien.
- Salieron entre medianoche y las 6 am.
 
***


Exploraremos ahora la manipulacion basica utilizando un conjunto de datos sobre los
vuelos en Nueva York en 2013.

```{r echo=TRUE}
library(nycflights13)
fligths<-nycflights13::flights
fligths
```

#nombres de las columnas
```{r echo=TRUE}
names(flights)
```  

#cantidad de filas y columnas
```{r echo=TRUE}
dim(flights)
```  


#resumen de los valores en cada columna del data.frame
```{r echo=TRUE}
summary(flights)
```  

Ahora me concentro en buscar los vuelos, que arribaron con un retraso de mas de dos horas:
para eso busco la columna "arr_delay"

```{r echo=TRUE}
flights$arr_delay[1:100]
length(flights$arr_delay)
```  

flights$arr_delay
```{r echo=TRUE}
dim(flights$arr_delay)
x<-flights$arr_delay
print("imprimo los primeros 10 elementos del vector x")
x[1:20]
demoras <- subset(x,x > 120)
print("imprimo los primeros 10 elementos del vector y: Demoras mayores a 2 hs = 120 min")
demoras[1:20]
summary(demoras)
print("Cantidad de vuelos con demoras mayores a a 2 hs = 120 min")
length(demoras)
hist(demoras,xlim=c(110,600),main="Demoras mayores a 120 minutos",breaks=50)
```  
#Ahora guardo del data.frame solo con aquellos casos con demoras mayores a 2 hs = 120 min

```{r echo=TRUE}
flights_demorados <- subset(flights,flights$arr_delay > 120)
hist(flights_demorados$arr_delay,xlim=c(110,600),main="Demoras mayores a 120 minutos",breaks=50)
names(flights_demorados)
```  
#De la misma manera podemos crear un data.frame que contenga solo los vuelos que
#Volaron hacia Houston (IAH o HOU)
```{r echo=TRUE}
flights$dest[1:20]
flights_hacia_Houston <- subset(flights,flights$dest == "IAH" | flights$dest == "HOU" )
flights_hacia_Houston$dest[1:20]
print("cantidad de viajes")
length(flights$dest)
print("cantidad de viajes con destino HOUSTON")
length(flights_hacia_Houston$dest)
#hist(flights_demorados$arr_delay,xlim=c(110,600),main="Demoras mayores a 120 minutos",breaks=50)
#names(flights_demorados)
```  
#Fueron operados por United, American o Delta.
```{r echo=TRUE}
names(flights)
flights$carrier[1:100]
#Voy a considerar United=UA, American=AA, Delta=DL
flights_Aerolineas_UA_AA_DL <- subset(flights,flights$carrier == "UA" | flights$carrier == "AA"| flights$carrier == "DL" )
flights_Aerolineas_UA_AA_DL$carrier[1:100]
print("Cantidad de vuelos operados por esas tres aerlineas en conjunto")
length(flights_Aerolineas_UA_AA_DL$carrier)
#names(flights_Aerolineas_UA_AA_DA)
```  
#Salieron en Verano (Julio, Agosto y Septiembre)
```{r echo=TRUE}
names(flights)
#flights$month[100000:100100]
flights_Verano=subset(flights,flights$month == 7 | flights$month == 8| flights$month == 9)
print("Cantidad de vuelos en Verano")
length(flights_Verano$month)
print("Cantidad de vuelos en Julio")
flights_Verano_Julio=subset(flights_Verano,flights_Verano$month == 7)
length(flights_Verano_Julio$month)
print("Cantidad de vuelos en Agosto")
flights_Verano_Agosto=subset(flights_Verano,flights_Verano$month == 8)
length(flights_Verano_Agosto$month)
print("Cantidad de vuelos en Septiembre")
flights_Verano_Septiembre=subset(flights_Verano,flights_Verano$month == 9)
length(flights_Verano_Septiembre$month)
```  


#Arrivaron mas de dos horas tarde, pero salieron bien.

```{r echo=TRUE}
names(flights)
flights$dep_delay[1:100]
#El criterio que usare para decir que el vuelo salio "bien", es que el -5<dep_delay<5
flights_LlegadaTarde_SalidaBien=subset(flights,flights$arr_delay > 120 & flights$dep_delay <5 & flights$dep_delay > -5)
flights_LlegadaTarde_SalidaBien$arr_delay[1:100]
flights_LlegadaTarde_SalidaBien$dep_delay[1:100]
print("Verficamos que arr_delay y dep_delay tengan la misma cantidad de valores")
length(flights_LlegadaTarde_SalidaBien$arr_delay)
length(flights_LlegadaTarde_SalidaBien$dep_delay)
#flights$month[100000:101000]

```  

Salieron entre medianoche y las 6 am.

```{r echo=TRUE}
#names(flights)
tiempos_salida<-flights$dep_time
print("En el caso de tiempos de Salida, hay que notar que los datos estan en hora:minutos, por lo tanto la equivalencia entre las 0:00 y 6:00 am, esta dada por el intervalo (0,600)")
filter=flights$dep_time >= 0 & flights$dep_time <= 600
filter[1:100]
vuelos_medianoche_6am<-fligths[filter,]
print("Cantidad de vuelos que partieron entre las 0 hs y 6 am, usando FILTER")
length(vuelos_medianoche_6am$dep_time)
print("Es importante notar que al usar dataset[filter], se obtiene un subconjunto del data set, donde se han eliminado los datos que no cumplen la condicion logica del filter. 
      En cambio cuando se usa subset(dataframe), se obtiene un subconjunto del data frame, donde se eliminan los datos que no cumplan la condicion logica, y ademas se eliminan los NAN. Lo cual es sutil, pero puede resultar muy util a la hora de hacer curacion de datos.")
summary(fligths)
#hago un check visual
hist(vuelos_medianoche_6am$dep_time,,xlim=c(0,600),main="Partidas entre 0 y 6 am",breaks=50)

flights_partida_0to6_am <- subset(flights,flights$dep_time >= 0 & flights$dep_time <= 600)
print("Cantidad de vuelos que partieron entre las 0 hs y 6 am, usando SUBSET")
length(flights_partida_0to6_am$dep_time)
#hago un check visual
hist(flights_partida_0to6_am$dep_time,,xlim=c(0,600),main="Partidas entre 0 y 6 am",breaks=50)
flights_partida_0to6_am$dep_time[1:100]
```  


COMENTARIOS FINALES:
En este practico me restringi a responder las preguntas, usando las funciones tipicas.
Sin embargo, en el caso de una aplicacion "REAL"", haria chequeos de consistencia en la misma base de datos. 

Por ejemplo, haria el chequeos de consistencia entre:
"dep_time"       "sched_dep_time"       "dep_delay"
"arr_time"       "sched_arr_time"       "arr_delay"
Si los datos son consistentes deberia satisfacerse las siguientes igualdades
dep_time = sched_dep_time + dep_delay 
arr_time = sched_arr_time + arr_delay


